臺灣高等法院刑事判決　　　　　　　 100年度上訴字第3265號
上　訴　人
即　被　告　吳文宏
上列上訴人因違反毒品危害防制條例案件，不服臺灣板橋地方法
院100年度訴字第1600號，中華民國100年10月7日第一審判決（
起訴案號：臺灣板橋地方法院檢察署100年度毒偵字第3908號）
，提起上訴，本院判決如下：
    主  文
上訴駁回。
    理  由
一、按刑事訴訟法第350條、第361條、第362條、第367條規定，
    不服地方法院之第一審判決而上訴者，須提出上訴書狀，並
    應敘述具體理由，為上訴必備之程式；其所提出之書狀未敘
    述上訴理由，或僅曾以言詞陳述上訴理由者，均應於上訴期
    間屆滿後20日內補提理由書於第一審法院。第一審法院經形
    式審查，認逾期未補提上訴理由者，應定期間先命補正；逾
    期未補正者，為上訴不合法律上之程式，應以裁定駁回。倘
    已提出上訴理由，但所提非屬具體理由者，則由第二審法院
    以上訴不合法律上之程式，判決駁回。而所謂具體理由，必
    係依據卷內既有訴訟資料或提出新事證，指摘或表明第一審
    判決有何採證認事、用法或量刑等足以影響判決本旨之不當
    或違法，而構成應予撤銷之具體事由，始克當之（例如：依
    憑證據法則具體指出所採證據何以不具證據能力，或依憑卷
    證資料，明確指出所為證據證明力之判斷如何違背經驗、論
    理法則）；倘僅泛言原判決認定事實錯誤、違背法令、量刑
    失之過重或輕縱，而未依上揭意旨指出具體事由，或形式上
    雖已指出具體事由，然該事由縱使屬實，亦不足以認為原判
    決有何不當或違法者（例如：對不具有調查必要性之證據，
    法院未依聲請調查亦未說明理由，或援用證據不當，但除去
    該證據仍應為同一事實之認定），皆難謂係具體理由，俾與
    第二審上訴制度旨在請求第二審法院撤銷、變更第一審不當
    或違法之判決，以實現個案救濟之立法目的相契合，並節制
    濫行上訴（最高法院97年度台上字第892號判決參照）。
二、上訴人即被告吳文宏不服原審判決提起上訴，其理由略以：
    上訴人想盡辦法戒毒，前已於署立板橋醫院服用美沙冬，惟
    因工作關係無法按時前往，因有工作又未服用美沙冬，致一
    時糊塗再度施用毒品，請再給自新機會，改處勒戒治療等語
    。
三、經查：
  (一)原判決以上訴人所犯並非死刑、無期徒刑或最輕本刑為三年
    以上有期徒刑之罪，其於原審準備程序中就被訴事實為有罪
    之陳述，經原審法官告知簡式審判程序之旨，並聽取公訴人
    、上訴人之意見後，裁定由受命法官獨任進行簡式審判程序
    ，並依上訴人於原審之自白、臺灣檢驗科技股份有限公司10
    0年3月17日編號UL/2011/00000000號濫用藥物檢驗報告（檢
    體編號：DＺ00000000000號）及新北市政府警察局新莊分局
    轄區列管毒品人口尿液採集送驗及檢體回復報告簽收簿等為
    據，認定上訴人確有施用第一級毒品海洛因之犯行。又上訴
    人前曾受有期徒刑執行完畢後，五年內故意再犯本件最重本
    刑有期徒刑以上之罪，為累犯，應加重其刑。並審酌上訴人
    於前因觸犯施用毒品案件先後歷經觀察、勒戒及強制戒治之
    矯治程序，以及法院判處刑期確定並執行完畢，其明知施用
    毒品為法所禁止之行為，竟仍不堅決戒除毒癮，再為施用第
    一級毒品之犯行，堪認其犯罪動機、手段、目的均甚不足取
    ，所為雖嚴重危害自己身心健康，惟施用毒品行為於本質上
    係屬自我戕害行為，反社會性之程度較低，另上訴人犯罪後
    坦承犯行，犯後態度尚可等一切情狀，量處有期徒刑一年，
    均已詳敘其所憑證據、認定理由及量刑依據。從形式上觀察
    ，原判決已敘明審酌刑法第57條所列事項之理由，並無認定
    事實錯誤、量刑瑕疵或違背法令之情形。
  (二)按犯毒品危害防制條例第10條之罪者，於犯罪未發覺前，自
    動向行政院衛生署指定之醫療機構請求治療，醫療機構免將
    請求治療者送法院或檢察機關。依前項規定治療中經查獲之
    被告或少年，應由檢察官為不起訴之處分或由少年法院為不
    付審理之裁定，但以一次為限，毒品危害防制條例第21條固
    有明文，惟所謂「依前項規定治療中經查獲」，係指依該條
    第1項規定，犯同條例第10條之罪者，於犯罪未發覺前，即
    自動向行政院衛生署指定之醫療機構請求治療，而於治療中
    始經查獲該項未發覺之犯罪而言，至於治療中再犯施用毒品
    之罪經查獲者，則不包括在內（最高法院98年度台上字第27
    35號判決要旨參照），且本條立法之目的，在於鼓勵施用毒
    品者在犯罪未發覺前，自動藉由專責醫療機構之治療達到戒
    斷毒癮之目的，而以醫療機構之治療代替由刑事司法程序實
    施之觀察、勒戒及強制戒治等處遇，故施用毒品者既然在犯
    罪未發覺前，自動向醫療機構請求治療戒除毒癮。因此毒品
    危害防制條例第21條第2項關於「依前項規定治療中經查獲
    之被告，應由檢察官為不起訴處分」之規定，係指被告在「
    請求治療之前」施用毒品之犯行，而在治療中被有偵查犯罪
    權限公務員查獲之情形而言。被告於原審自承其在被查獲前
    二、三個月就有去醫院用美沙冬戒除毒癮等語（見原審卷第
    43頁），然被告於100年2月27日晚間8 時許為警查獲有施用
    毒品犯行，核屬治療中再犯施用毒品之罪而經查獲，自無毒
    品危害防制條例第21條第2項規定之適用。又美沙冬治療法
    僅係政府給予濫用毒品成癮者另一戒癮之治療方式，其目的
    與入勒戒處所、戒治所之目的相同，因此接受美沙冬替代療
    法僅係行政管制上輔助染有毒癮之人所為之醫療措施，依毒
    品危害防制條例第21條規定，限於犯罪未發覺前，自動向行
    政院衛生署指定之醫療機構請求治療，而於治療中經查獲者
    ，始可由檢察官為不起訴處分。另毒品危害防制條例第24條
    亦僅規定檢察官可為附命完成戒癮治療之緩起訴處分，本案
    業經檢察官提起公訴，即與前揭規定不符，法院亦不得代替
    檢察官為不起訴或緩起訴處分。是上訴意旨請求改命上訴人
    進行美沙冬治療法之戒癮治療云云，於法未合。綜上所述，
    上訴人上訴之理由，並未就原審判決有何採證認事用法或量
    刑等足以影響原審判決本旨之不當或違法，而為具體指摘。
    揆諸前揭規定，其上訴顯不合於法律上之程式，爰不經言詞
    辯論，逕予駁回。
據上論斷，應依刑事訴訟法第367條前段、第372條，判決如主文
。
中    華    民    國   100    年    11    月    21    日
                  刑事第十七庭審判長法  官  王炳梁
                                    法  官  陳世宗
                                    法  官  周明鴻
以上正本證明與原本無異。
如不服本判決，應於收受送達後10日內向本院提出上訴書狀，其
未敘述上訴之理由者並得於提起上訴後10日內向本院補提理由書
（均須按他造當事人之人數附繕本）「切勿逕送上級法院」。
                                    書記官  郭彥琪
中    華    民    國   100    年    11    月    21    日
附錄：本案論罪科刑法條全文
毒品危害防制條例第10條第1項
施用第一級毒品者，處 6 月以上 5 年以下有期徒刑。